臺灣高雄地方法院民事裁定          100年度消債更字第151號
聲  請  人  劉美蘭
上列當事人因消費者債務清理事件聲請更生，本院裁定如下：
    主  文
聲請人劉美蘭自民國一百年八月八日下午四時起開始更生程序。
命司法事務官進行本件更生程序。
    理  由
一、聲請意旨略以：聲請人即債務人劉美蘭前向金融機構辦理消
    費貸款、信用卡契約等致積欠無擔保債務計新臺幣（下同）
    3,306,517 元，因無法清償債務，乃於民國98年2 月間與最
    大債權銀行國泰世華商業銀行股份有限公司（下稱國泰世華
    銀行）進行前置協商，但因聲請人表明欲逕聲請更生程序，
    致使協商不成立，並因聲請人有不能清償債務或有不能清償
    之虞，復未經法院裁定開始清算程序或宣告破產，爰依法聲
    請准予裁定更生等語。
二、按「債務人不能清償債務或有不能清償之虞者，得依本條例
    所定更生或清算程序，清理其債務。」，消費者債務清理條
    例第3 條定有明文。衡以消費者與金融機構間債之關係之發
    生，係依契約自由原則及相互間之信賴為基礎，此為社會經
    濟活動得以維繫及發展之重要支柱，債務人經濟窘迫，固不
    應任其自生自滅，債權人一方之利益，仍不能因之摒棄不顧
    。是債務人於協商程序中，自應本於個人實際財產及收支狀
    況，依最大誠信原則，商討解決方案。如終究不能成立協商
    ，於聲請更生或清算時，法院審酌上開條文所謂「不能清償
    或有不能清償之虞」，自宜綜衡債務人全部收支、信用及財
    產狀況，評估是否因負擔債務，而不能維持最基本之生活條
    件；所陳報之各項花費，是否確屬必要性之支出；如曾有協
    商方案，其條件是否已無法兼顧個人生活之基本需求等情，
    為其判斷之準據。
三、經查：
  (一)聲請人前向各金融機構辦理消費貸款、信用卡契約等致積欠
    無擔保債務計3,306,517 元（其中包含資產公司債務1,267,
    133 元），因無法清償債務，乃於100 年3 月間與最大金融
    機構國泰世華銀行進行前置協商，但因聲請人表明欲逕行聲
    請更生，致使協商不成立，此有債權人清冊、財團法人金融
    聯合徵信中心前置協商專用債權人清冊、當事人綜合信用報
    告、前置協商不成立通知書等在卷可稽（卷第7 頁至8 頁、
    第18頁至20頁、第21頁至24頁、第9 頁），堪認上情屬實。
  (二)聲請人現任職於華東科技股份有限公司，97年度、98年度、
    99年度申報所得平均每月收入為24,469元、24,663元、32,7
    61元，勞工保險投保薪資額為40,100元，據其所提100年1月
    至5月薪資單於扣除勞、健保費後所得之平均每月收入為35,
    509元（執行扣薪部分列入計算）等情，此有財產歸屬資料
    清單、綜合所得稅各類所得資料清單、勞工保險被保險人投
    保資料表、薪資單等件附卷可證（卷第11頁至14頁、第25頁
    至26頁、第49頁至51頁），均認屬實；則以其所提出本年度
    之薪資單所得平均每月收入35,509元為核算其償債能力之基
    礎，較符實情。
  (三)至聲請人個人日常生活必要費用部分，審酌聲請人負債之現
    況，基於社會經濟活動之互賴及誠信，該日常生活所需費用
    ，自應節制開支，不得有超越一般人最低生活標準之享受，
    否則反失衡平，本院參酌內政部社會司所公告歷年最低生活
    費標準，100 年度高雄市每人每月最低生活費標準為11,146
    元，則聲請人每月最低生活費除有特殊情形並有證據證明者
    外，自宜以此為度，始得認係必要支出。
  (四)綜上所述，依聲請人平均每月之收入35,509元，扣除個人日
    常生活所需之必要費用11,146元後，其餘額為24,363元【計
    算式：35,509－11,146＝24,363】，而聲請人目前負債總額
    為3,306,517 元，以上開餘額按月攤還結果，如不計利息，
    約11年期間始能清償完畢，如加計利息負擔，其還款年限顯
    然更長，有違消費者債務清理條例協助債務人重建更生之立
    法本意，堪認聲請人之債務大於財產，而有不能清償債務或
    有不能清償之虞之情事，準此，上開償債年限將使聲請人生
    活長期陷入窘境，於其目前身心狀況俱有不良影響，自非允
    當。從而，聲請人主張已不能清償債務或有不能清償之虞，
    聲請本院准予更生，依所舉事證及本院調查結果，即無不合
    。
四、末按「法院開始更生程序之裁定，應載明其年、月、日、時
    ，並即時發生效力。」、「法院裁定開始更生或清算程序後
    ，得命司法事務官進行更生或清算程序，必要時得選任律師
    、會計師或其他適當之自然人或法人一人為監督人或管理人
    。」，消費者債務清理條例第45條第1 項、第16條第1 項分
    別定有明文。本件聲請人其目前收入及財產狀況，不能清償
    債務，有如上述。此外，復查聲請人無消費者債務清理條例
    第46條各款所定駁回更生聲請等事由，有本院民事紀錄科查
    詢表及臺灣高等法院被告前案紀錄表在卷可憑。且聲請人既
    非從事營業活動而屬受薪之消費者，所負無擔保或無優先權
    之債務總額亦未逾1,200 萬元。從而，聲請人聲請更生，洵
    屬有據，應予准許，爰命司法事務官進行本件更生程序。
五、依消費者債務清理條例第11條第1 項、第45條第1 項、第16
    條第1 項，裁定如主文。
中    華    民    國     100   年    8    月    8     日
                     民事庭  法  官  邱泰錄
以上正本證明與原本無異。
本裁定已於100 年8 月8 日下午4 時公告。
本件不得抗告。
中    華    民    國     100   年    8    月    8     日
                             書記官  梁竫